【裁判字號】    99,訴緝,13
【裁判日期】    990324
【裁判案由】    違反毒品危害防制條例
【裁判全文】
臺灣屏東地方法院刑事判決              99年度訴緝字第13號
公  訴  人  臺灣屏東地方法院檢察署檢察官
被      告  甲○○
上列被告因違反毒品危害防制條例案件，經檢察官提起公訴（98
年度毒偵字第1362號），被告於準備程序就被訴事實為有罪之陳
述，本院合議庭裁定由受命法官獨任逕行簡式審判程序，並予判
決如下：
    主  文
甲○○施用第一級毒品，累犯，處有期徒刑拾月。
    事  實
一、甲○○前於民國87年間因施用毒品案件，經本院以87年度毒
    聲字第983 號裁定送觀察、勒戒後，因認無繼續施用毒品之
    傾向，於87年12月4 日執行完畢釋放，並由臺灣屏東地方法
    院檢察署檢察官以87年偵字7348號為不起訴處分確定。又於
    89年間再因施用毒品案件，經本院以89年毒聲字第2555號裁
    定送觀察、勒戒後，認有繼續施用毒品之傾向，經本院以90
    年度毒聲字第595 號裁定令入戒治處所施以強制戒治，以90
    年度毒聲字第18526 號裁定停止戒治，所餘期間付保護管束
    ，於90年11月23日因停止戒治出監；此案刑責部分，經本院
    以90年度訴字第197 號判決判處有期徒刑10月、6 月，應執
    行有期徒刑1 年2 月確定。然其於保護管束期間內再因施用
    毒品案件，經本院以91年度毒聲字第183 號裁定撤銷停止戒
    治，令入戒治處所戒治，於91年10月10日執行完畢；刑責部
    分，經本院92年度訴字第118 號判決判處有期徒刑1 年2 月
    確定。上開二罪接續執行，經臺灣高雄地方法院93年度聲字
    第1734號裁定假釋付保護管束，於93年7 月20日因縮短刑期
    假釋出監，於93年12月2 日假釋期滿未經撤銷視為執行完畢
    。另於95年、96年間因施用第一、二級毒品案件，分別經本
    院以95年度訴字第392 號判決判處有期徒刑1 年5 月、6 月
    、應執行有期徒刑1 年8 月確定，及本院96年度訴字第380
    號判決判處有期徒刑1 年6 月確定，上開案件經本院以96年
    度聲減字第2269號裁定分別減為有期徒刑8 月15日、3 月、
    9 月，應執行有期徒刑1 年6 月確定，嗣於97年11月19 日
    縮刑期滿執行完畢。詎其猶不知戒絕悔改，明知海洛因業經
    公告列為毒品危害防制條例第2 條第2 項第1 款之第一級毒
    品不得非法施用與持有，因未戒除施用毒品海洛因之惡習，
    竟復基於施用第一級毒品海洛因之犯意，於98年4 月27日8
    時許，在其友人位於屏東縣鹽埔鄉○○村○○路73號住處，
    以將海洛因倒入注射針筒內摻水稀釋後，再以注射針筒注射
    手臂之方式，施用第一級毒品海洛因1 次。嗣於同日22 時
    30分許，經警持搜索票前往其友人上開住處執行搜索，並徵
    得其同意採集尿液送請鑑驗結果，嗎啡（海洛因代謝物）呈
    陽性反應，因而循線查獲上情。
二、案經屏東縣政府警察局內埔分局報告臺灣屏東地方法院檢察
    署檢察官偵查起訴。
    理  由
一、本案被告甲○○所犯違反毒品危害防制條例罪，並非法定刑
    為死刑、無期徒刑或最輕本刑3 年以上有期徒刑之罪，亦非
    高等法院管轄第一審之案件，而被告於本院準備程序中就被
    訴事實為有罪之陳述，本院合議庭乃裁定由受命法官獨任進
    行簡式審判程序。又簡式審判程序之證據調查，不受刑事訴
    訟法第159 條第1 項、第161 條之2 、第161 條之3 、第16
    3 條之1 及第164 條至第170 條規定之限制，刑事訴訟法第
    273 條之2 亦定有明文，故本件審理依該規定，亦排除嚴格
    證據調查，併予敘明。
二、上開犯罪事實，業經被告甲○○於警詢（見警卷第第3至6頁
    ）、及本院審理時坦承不諱（見本院訴緝卷第58頁、第61至
    63頁）。而被告為警查獲後所採取之尿液，經送請臺灣檢驗
    科技股份有限公司濫用藥物檢驗室以酵素免疫分析法檢驗及
    氣相層析質譜儀法確認檢驗結果，嗎啡係呈現陽性反應，有
    該中心於98年5 月12日所出具報告編號KＺ000000000000號之
    濫用藥物尿液檢驗報告、屏東縣政府警察局內埔分局毒品案
    件涉嫌人尿液採證編號姓名對照表各1 紙、手臂露有注射針
    筒痕跡照片1 張附卷可稽（見警卷第7 頁、第10頁、第17頁
     ），足見被告上開自白，確與客觀事實相符，堪予採認。
三、按92年7 月9 日新修正之毒品危害防制條例刪除2 犯及3 犯
    之規定，一改修法前繁雜之處遇程式，僅將施用毒品者簡化
    區分為初犯、再犯，並認施用毒品者係屬病患性犯人，以觀
    察、勒戒戒除其身癮，並以強制戒治去除其心癮。經觀察、
    勒戒或強制戒治執行完畢釋放後，若係5 年後再犯該條例第
    10條施用毒品罪者，與同條例第20條第1 項、第2 項關於「
    初犯」之處理方式相同，檢察官應先聲請法院裁定令被告入
    勒戒處所觀察、勒戒，並視有無繼續施用毒品傾向，決定應
    予釋放、為不起訴之處分，或應聲請法院裁定令入勒戒處所
    強制戒治；若係5 年內「再犯」同條例第10條施用毒品罪者
    ，依同條例第23條第2 項規定，檢察官則應依法追訴。觀諸
    該條例第20條第3 項之修正理由：「觀察、勒戒或強制戒治
    5 年後再犯者，顯見前所實施之觀察、勒戒或強制戒治已足
    以遮斷其施用毒品之癮，為期自新及協助其戒除毒癮，對此
    5 年後再犯者，爰明定仍適用初犯之規定，先經觀察、勒戒
    、強制戒治之程式。」及同條例第23條第2 項之修正理由：
    「為配合簡化施用毒品犯之刑事處遇程式，並鑑於經觀察、
    勒戒或強制戒治執行完畢釋放後5 年內再犯者，其再犯率甚
    高，原據以實施之觀察、勒戒及強制戒治既已無法收其實效
    ，自應施以刑事處遇。」，顯然如施用毒品者係前經觀察、
    勒戒或強制戒治等治療程式執行完畢5 年後，始再施用毒品
    之「初犯」，因前所執行之觀察、勒戒或強制戒治已足收戒
    除毒癮之效，自應重新執行觀察、勒戒或強制戒治等治療程
    序，並於治療程式執行完畢後，由檢察官為不起訴處分，毋
    庸對之追訴處罰；反之，在「再犯」之情形，因其先前所為
    治療程式顯未能收戒斷毒癮之效，且考量施用毒品者之再犯
    率偏高，乃簡化其刑事處遇程式，而逕予追訴處罰，不再施
    以治療程式。參酌上開立法理由，修正毒品危害防制條例就
    施用毒品者，祇於「初犯」及「5 年後再犯」二種情形，有
    其追訴條件之限制，即須於初犯經觀察、勒戒或強制戒治釋
    放後，5 年內均無施用毒品之行為，始能認其前所實施之觀
    察、勒戒或強制戒治已足遮斷毒癮，而得於5 年後再犯時，
    再予適用初犯之規定，重行觀察、勒戒等程式。倘5 年內已
    經再犯，被依法追訴處罰，縱其第3 次（或第3 次以上）施
    用毒品之時間在初犯釋放5 年以後，即與「5 年後再犯」之
    情形有別，且因已於「5 年內再犯」，顯見其再犯率甚高，
    原實施觀察、勒戒或強制戒治，已無法收其實效，而無5 年
    戒斷期之存在，自無再經觀察、勒戒及強制戒治之必要，應
    由檢察官逕行起訴，始符新法修正之本旨。查本件被告甲○
    ○於87年間因施用毒品案件，經本院以87年度毒聲字第983
    號裁定送觀察、勒戒後，因認無繼續施用毒品之傾向，於87
    年12月4 日執行完畢釋放，並由臺灣屏東地方法院檢察署檢
    察官以87年偵字7348號為不起訴處分確定。又於89年間再因
    施用毒品案件，經本院以89年毒聲字第2555號裁定送觀察、
    勒戒後，認有繼續施用毒品之傾向，經本院以90年度毒聲字
    第595 號裁定令入戒治處所施以強制戒治，後以90年度毒聲
    字第18526 號裁定停止戒治，所餘期間付保護管束，於90年
    11月23日因停止戒治出監，然其於保護管束期間內再因施用
    毒品案件，經本院以91年度毒聲字第183 號裁定撤銷停止戒
    治，令入戒治處所戒治，於91年10月10日執行完畢；刑責部
    分，經本院92年度訴字第118 號判決判處有期徒刑1 年2 月
    確定。上開二罪接續執行，經臺灣高雄地方法院93年度聲字
    第1734號裁定假釋付保護管束，於93年7 月20日因縮短刑期
    假釋出監，於93年12月2 日假釋期滿未經撤銷視為執行完畢
    。另於95年、96年間因施用第一、二級毒品案件，分別經本
    院以95年度訴字第392 號判決判處有期徒刑1 年5 月、6 月
    、應執行有期徒刑1 年8 月確定，及本院96年度訴字第380
    號判決判處有期徒刑1 年6 月確定，上開案件經本院以96年
    度聲減字第2269號裁定分別減為有期徒刑8 月15日、3 月、
    9 月，應執行有期徒刑1 年6 月確定，嗣於97年11月19日縮
    刑期滿執行完畢，有臺灣屏東地方法院檢察署刑案資料查註
    紀錄表、同署全國施用毒品案件紀錄表及臺灣高等法院被告
    全國前案紀錄表各1 份在卷可考，被告於上開強制戒治執行
    完畢後，既曾於5 年內之95年、96年間再犯毒品危害防制條
    例第10條之罪，並業經判刑確定，本次被告復行觸犯毒品危
    害防制條例第10條之罪，自非屬毒品危害防制條例第20條第
    3 項所定「5 年後再犯」之情形，而應依法追訴處罰。綜此
    ，本件事證已臻明確，被告施用第一級毒品海洛因之犯行，
    洵堪認定，應依法論科。
四、按海洛因屬毒品危害防制條例第2 條第2 項第1 款、第2款
    規定之第一級毒品，不得持有及施用，核被告甲○○所為，
    係犯毒品危害防制條例第10條第1 項之施用第一級毒品罪。
    被告施用前後之持有第一級毒品低度行為，為其施用第一級
    毒品之高度行為所吸收，不另論罪。另被告有上揭犯罪事實
    欄所述經有期徒刑宣告及執行完畢之情形，此有前開臺灣高
    等法院被告前案紀錄表可按，被告於有期徒刑執行完畢後5
    年以內故意再犯本件均為有期徒刑以上之罪，皆構成累犯，
    俱應依刑法第47條第1 項規定予以加重其刑。爰審酌被告前
    已因施用毒品犯行經觀察、勒戒及強制戒治，竟仍故態復萌
    ，復行施用毒品不輟，無視於毒品對於自身健康之戕害及國
    家對於杜絕毒品犯罪之禁令，足認非予以適當刑罰不足以禁
    絕；惟衡酌其教育程度高職肄業、家庭經濟小康，且有幼子
    及年老父親亟待撫養，及孩子父親亦入監執行，而施用毒品
    係屬自戕行為，又其犯罪手段尚屬平和，亦未因此危害他人
    ，所生損害尚非鉅大，且被告犯後於本院審理時坦承犯行，
    尚見悔意之犯罪後態度，另施用毒品者均有相當程度之成癮
    性及心理依賴，其犯罪心態與一般刑事犯罪之本質並不相同
    ，應側重適當之醫學治療及心理矯治為宜等一切情狀，量處
    如主文所示之刑，以資懲儆。
據上論斷，應依刑事訴訟法第273 條之1 第1 項、第299 條第1
項前段，毒品危害防制條例第10條第1 項，刑法第11條、第47條
第1 項，判決如主文。
本案經檢察官潘國威到庭執行職務。
中    華    民    國    99    年    3     月    24    日
                  刑事第三庭    法  官  陳怡先
以上正本證明與原本無異。
如不服本判決應於收受判決後10日內向本院提出上訴書狀，並應
敘述具體理由；其未敘述上訴理由者，應於上訴期間屆滿後20日
內向本院補提理由書（均須按他造當事人之人數附繕本）「切勿
逕送上級法院」。
中    華    民    國    99    年    3     月    24    日
                                書記官  鍾小屏
附錄本案論罪科刑法條：
毒品危害防制條例第10條
施用第一級毒品者，處 6 月以上 5 年以下有期徒刑。
施用第二級毒品者，處 3 年以下有期徒刑。

司法院資訊處製作；財團法人民間司法改革基金會備份。
